臺灣彰化地方法院刑事判決　　　　　　　　　　　　　九十年度易字第一七一六號
　　公　訴　人　臺灣彰化地方法院檢察署檢察官
　　被　　　告　甲○○
　　被　　　告　乙○○
　　　　　　（即曹永華）
右列被告等因妨害自由案件，經檢察官提起公訴（九十年度偵字第四四０七號），本
院判決如左：
    主      文
甲○○、乙○○共同以脅迫使人行無義務之事，各處拘役伍拾日，如易科罰金，均以
佰元折算壹日。
    事      實
一、緣甲○○、乙○○（原名曹永華）兄弟之母曹呂燁前於民國六十八年十一月間，
    將名下所有之彰化縣員林鎮○○段二九九及二九九之一地號（重測後分別為同段
    一七七二及五九地號）上面積約六十坪之土地售予丙○○，但因礙於農地移轉之
    法令限制，故而雙方僅訂立杜賣契字之不動產買賣書面契約，並約明由丙○○占
  有使用該筆土地，至於移轉過戶登記部分迄今仍未辦理。迨丙○○欲在該筆土地
    上豎立電桿接電使用，乃於九十年五月七日上午，僱請水電工人丁○○夫婦、戊○○夫婦共四人前往該筆土地架設電桿施工，甲○○、乙○○隨後聞訊趕至現場
    ，因慮及該筆土地變更用途將增加己身之土地增值稅負擔，竟共同基於犯意聯絡
    ，向渠等四位水電工人恫稱：「須拔除電桿，不得豎立電桿，如不馬上將電桿拔
    除，就會出手打人，不讓在場之人離開」等脅迫言詞，經丁○○電告丙○○上情
    並囑其前來，甲○○、乙○○仍接續對於丁○○夫婦、戊○○夫婦口出上開脅迫
    言詞，其間甲○○（起訴書誤為曹永華）更手持木棍揮舞作勢，致令渠等四位水
    電工人心生畏懼，只得於徵詢丙○○意見後，迅將已豎立之電桿拆除，而行無義
    務之事。
二、案經丙○○告發予臺灣彰化地方法院檢察署檢察官偵查起訴。
    理      由
一、本案係由丙○○於九十年六月二十一日向臺灣彰化地方法院檢察署遞狀提出告訴
    ，惟經本院訊問結果，丙○○表示遭言詞脅迫之對象均為在場之水電工人，其非
    直接受迫拆除電桿之人，縱其確有在場見聞，亦屬本案之目擊證人，究與遭受妨
    害自由犯罪之直接被害人有所差異。是丙○○僅因提出書狀舉發犯罪事實，而具
    有本案告發人地位，尚不得逕以告訴人稱之，先此敘明。
二、訊據被告甲○○、乙○○固坦承曾於右揭時地出言阻止水電工人架設電桿，惟均
    矢口否認有何妨害自由犯行，被告甲○○辯稱：伊年紀老邁，根本不可能持棍恐
    嚇攻擊丁○○等工人，且伊當天又須照料患有精神疾病之子，是後來才趕到現場
    ，並非與被告乙○○一同前往，二人間應無犯意聯絡可言云云。被告乙○○辯稱
    ：伊腿部麻痺行動不便，亦無可能出言加害水電工人，況伊係避免告發人丙○○
    任意裝置用電設施，並將該處農地移作非農業用途，導致伊必須支出額外之土地
    增值稅，才會出言制止繼續豎立電桿，伊與被告甲○○當天均未曾口出任何脅迫
    言詞云云。然查：右揭事實，業據被害人丁○○、戊○○指陳明確，核與告發人
    丙○○所述情節大致相符，並有杜賣契字（不動產買賣契約）一紙、土地登記簿
    謄本二份附卷可稽。而被害人丁○○與戊○○夫婦僅為受僱於告發人丙○○而前
    往架設電桿之水電工人，如於施工過程中遭到被告二人單純口頭質疑、阻撓，按
    理渠等二人既非具有指揮監督工作權限，被害人丁○○等自毋庸多加理會，僅需
繼續完成預定工作即可；然今被害人丁○○等卻未敢繼續施工，且不得不緊急電
    請告發人丙○○前來處理，事態嚴重程度非比尋常，顯見被告乙○○、甲○○兄
    弟二人在場應非僅以口頭勸阻被害人丁○○等停止施工，而係採取較為激烈之脅
    迫方式逼令他人行無義務之事。又被害人丁○○、戊○○與告發人丙○○就被告
    二人出言脅迫之細節描述雖偶有出入，但渠等關於被告二人有無出言脅迫之敘述
    則均屬一致，應不得僅因渠等對於案發經過未能羅縷記存而無從陳述一致，即遽
    謂被害人丁○○、戊○○與告發人丙○○所言皆無足採。另證人即到場處理警員
    卓明男固到庭表示：並未見到被告二人有何出言恐嚇、脅迫情事等語，然因該名
    證人到場時本案衝突早已結束，被告甲○○並告知證人卓明男可以先行離去，並
    將自行解決糾紛，是以該名證人並未聽聞脅迫詞語究屬必然，仍無從據此而為有
    利被告二人之認定。而被告乙○○縱係源於避免土地移作他用之行為動機，然其
    應可透過契約詳加規範雙方權利義務關係，藉以釐清應負之稅捐墊付責任，自不
    得採用非法脅迫手段逼令他人屈從；至於被告二人之年紀大小與活動能力之有無
    缺陷，核與渠等能否出言威脅他人並非直接相關，則被告甲○○、乙○○欲執此
    解免應負之強制罪責，亦屬無據。從而，被告二人前揭所辯均有未洽，不足為採
    。本案事證已臻明確，被告甲○○、乙○○犯行洵堪認定。
三、核被告甲○○、乙○○以脅迫方式，逼令他人行無義務之事，所為係犯刑法第三
    百零四條第一項之強制罪。被告二人先後雖曾數次出言威脅被害人，但其係基於
    同一目的而為，且時空甚為密切緊接，客觀上顯難割裂為數個獨立之犯罪行為，
    應認僅係單一強制犯行之數個舉動接續實施，為接續犯；至於被告二人實施強制
    犯行中雖有對於被害人出言恐嚇，亦屬於該等強制犯行之部分行為，尚無單就恐
    嚇危害安全罪名單獨論處之餘地。被告甲○○、乙○○對於上開犯罪之實施，有
    犯意聯絡及行為分擔，均為共同正犯。另被告二人以單一之強制行為，侵害被害
    人丁○○夫婦、戊○○夫婦共四人之人身自由，而成立數個相同之罪名，為想像
    競合犯，應依刑法第五十五條之規定，仍從一重之強制罪論處。爰審酌被告二人
    行為動機、目的、手段、與被害人平日均不相識之關係、犯罪後均否認犯行之態
    度、所生危害之嚴重程度、智識程度等一切情狀，分別量處如主文所示之刑，並
    均諭知易科罰金之折算標準，以示懲儆。
據上論斷，應依刑事訴訟法第二百九十九條第一項前段，刑法第二十八條、第三百零
四條第一項、第五十五條、第四十一條第一項前段，罰金罰鍰提高標準條例第一條前
段、第二條，判決如主文。
本案經檢察官賴志盛到庭執行職務。
中    華    民    國    九十一      年      七      月        五        日
                                臺灣彰化地方法院刑事第三庭
                                    法      官  高  文  崇
右正本證明與原本無異。
如不服本判決，應於判決送達後十日內向本院提出上訴狀( 須附繕本 )。
告訴人或被害人對於判決如有不服具備理由請求檢察官上訴者，其上訴期間之計算係
以檢察官收受判決正本之日期為準。
                                    法院書記官  謝  志  鑫
中    華    民    國    九十一      年      七      月        十        日
刑法第三百零四條第一項：
以強暴、脅迫使人行無義務之事或妨害人行使權利者，處三年以下有期徒刑、拘役或
三百元以下罰金。
